臺灣高等法院刑事裁定　　　　　　　　　　　　　　　九十一年度抗字第四五四號
　　抗　告　人
　　即 自訴 人　甲○○
　　被　　　告　乙○○
右列抗告人因被告誣告等案件，不服臺灣台北地方法院中華民國九十一年五月二十日
第一審裁定（九十年度自字第二七四號），提起抗告，本院裁定如左：
    主  文
抗告駁回。
    理  由
一、本件自訴意旨略以：被告盧林月與自訴人黃昶傑均係臺北市○○○路○段五五○
    號地下二樓之台證證券股份有限公司（下稱台證公司）營業員江明珠之客戶，於
    民國（下同）八十七年三月三日，盧林月因買賣股票資金一時短缺，遂經江明珠
    介紹，由黃昶傑自其母親楊素枝之戶頭借款予盧林月，嗣因盧林月借款信用良好
    ，黃昶傑即分別再於同年三月至四月間，陸續以其母親之戶頭，借款二、三十筆
    予盧林月，然至四月底結算，總計盧林月共積欠楊素枝新台幣（下同）二百餘萬
    元，雙方並結算本金及利息，約定由盧林月返還二百十九萬一千五百五十元，盧
    林月並簽署借據為憑。詎盧林月簽署借據後，為脫免返還債務，而被告乙○○係
    盧林月之女，明知其母有向人借貸之事實，竟陪同盧林月強行出賣股票，將帳戶
    內之款項幾乎領盡，以遂盧林月詐欺取財之犯行，又盧林月明知該帳戶內之錢財
    非其所有，竟仍以變異持有違所有之意圖，將帳戶內之錢財一再提領花用，且乙
    ○○陪同盧林月至台證公司營業廳大拍桌子，惡形惡狀要賣侵占為己有之股票，
    因認被告乙○○涉犯幫助詐欺取財及幫助侵占罪嫌云云。
二、按法院或受命推事於自訴案件第一次審判期日前訊問及調查結果，如認為案件有
    刑事訴訟法第二百五十二條至第二百五十四條之情形者，得以裁定駁回其自訴，
    同法第三百二十六條第三項定有明文。
三、被告乙○○於原審中堅詞否認有何幫助詐欺取財及侵占之犯行，辯稱：伊不認識
    自訴人，八十七年五月二日伊確實有到台證公司營業廳，惟當時伊僅係大聲說要
    大家來評評理，怎會有營業員如此傲慢無理等語。經查，證人即台證公司營業員
    江明珠於原審到庭證稱：當天盤中時，盧林月帶著女婿及女兒乙○○到我們公司
    拍桌子說，何以不能賣盧林月之股票，其便答以，盧林月有欠別人錢，乙○○便
    稱，「你給我閉嘴！」等語（原審九十年八月十七日訊問筆錄參照）。證明被告
    乙○○確實有偕同其母盧林月到台證公司營業廳與江明珠發生言語上之衝突之事
    實，惟此尚不足以證明被告乙○○有幫助盧林月詐欺取財或幫助盧林月侵占之犯
    意及行為，且幫助犯係從犯，需從屬於正犯而成立，而本件案外人即自訴人之母
    楊素枝自訴被告盧林月涉犯詐欺及侵占罪嫌部分，業經台灣台北地方法院檢察署
    於九十年七月三十一日以八十九年度偵字第一四七一二號為不起訴處分，此經本
    院調閱原審九十年訴字第一一六九號卷證閱屬實，而自訴人對於同一事實再行提
    起自訴，亦經原審為自訴不受理判決駁回，且經本院將此部分以九十一年上訴字
    第一九九一號駁回上訴，故正犯之行為既屬罪證不足，則從犯被告乙○○之部分
    即無所附麗，應認其罪嫌尚有不足，依照首開說明，本件自訴應予駁回。
四、原審因而以被告罪證顯然不足，爰依刑事訴訟法第三百二十六條第三項、第二百
    五十二條第十款裁定駁回自訴人之自訴，其認事用法，尚無不合，上訴人即自訴
    人抗告意旨仍執前詞，指摘原裁定有違誤，請求撤銷原裁定，發回重新審理，並
    無理由，抗告應予駁回。
五、據上論斷，依刑事訴訟法第四百十二條，裁定如主文。
中      華      民      國      九十一    年      九      月    三十    日
                              台灣高等法院刑事第十六庭
                                  審判長法  官  許  增  男
                                        法  官  徐  昌  錦
                                        法  官  周  煙  平
右正本證明與原本無異。
不得抗告。
                                        書記官  鄭  信  昱
中      華      民      國      九十一   年     十    月       二       日
